臺灣新竹地方法院民事裁定　　　　　　　96年度小上字第18號
上　訴　人　乙○○
被上訴人　　甲○○
上列當事人間損害賠償事件，上訴人對於民國96年5月14日本院
竹東簡易庭96年度竹東小字第94號第一審判決提起上訴，本院裁
定如下：
    主  文
本院96年6月29日所為上訴駁回之裁定應予撤銷。
上訴駁回。
第二審訴訟費用新台幣壹仟伍佰元由上訴人負擔。
    理  由
一、查本院於96年6月20日受理並繫屬本件二審程序，曾於同年
    月29日因卷證內未見上訴人之上訴理由狀，以上訴人於提起
    上訴後，逾20日未提出合於民事訴訟法第436條之32第二項
    準用同法第471條第一項規定之理由，逕予依法裁定駁回其
    上訴。惟嗣於同年7月6日收受原審發函（本院竹東易庭96年
    7月5日新院雲民東96竹東小94字第12284號）並檢附上訴人
    之上訴理由狀一件，經核該上訴理由狀係96年6月22日遞交
    本院，有該理由狀頁首之本院收文日期戳可稽，應認上訴人
    業於其聲明上訴之日（即96年6月4日）起20日內已提出上訴
    理由，是則，本院前於96年6月29日以上開理由駁回其上訴
    之裁定，即應予撤銷如主文第一項所示；並就上訴人之上訴
    狀所陳內容及理由，依法另為裁定如下，合先敘明。
二、按對於小額訴訟程序第一審裁判之上訴或抗告，非以其違背
    法令為理由，不得為之；上訴狀內應記載上訴理由，表明下
    列各款事項：(一)原判決所違背之法令及其具體內容。(二)
    依訴訟資料可認為原判決有違背法令之具體事實，民事訴訟
    法第436條之24第2項、第430條之25定有明文。又依同法第
    436條之32第2項準用第468條、第469條第1款至第5款規定，
    判決不適用法規或適用不當者，為違背法令，其中，判決有
    同法第469條第1款至第5款情形之一者，為當然違背法令。
    是當事人於小額訴訟程序提起上訴，如依民事訴訟法第468
    條規定，以第一審判決有不適用法規或適用法規不當為理由
    時，其上訴狀或理由書應有具體之指摘，並揭示該法規之條
    項或其內容。若係成文法以外之法則，應揭示該法則之旨趣
    。倘為司法院解釋、或最高法院之判例，則應揭示該判解之
    字號或其內容。如以民事訴訟法第469條第1款至第5款情形
    為理由時，其上訴狀或理由書，應揭示合於該條款之事實。
    故對於小額程序之第一審裁判提起上訴時，如上訴論旨並未
    具體指出原審認定事實有如何違反法令情事，更未具體指明
    其所違反法令之條項或其內容，不得謂已合法表明上訴理由
    ，其上訴自難認為合法（最高法院70年度台上字第720 號判
    例意旨參照），而屬上訴不合程式，第二審法院應依同法第
    436條之32第2項準用同法第444條第1項以裁定駁回之（最高
    法院72年度台聲字第113號裁定意旨參照）。
三、本件上訴人對原審小額訴訟之第一審判決提起上訴，其理由
    略以：(一)上訴人是否曾擦撞被上訴人車子，針對原審判決
    之理由，上訴人主張：1.上訴人以倒車入庫方式後退停入時
    確係角度不對，如逕為後退停到底很可能會擦到被上訴人轎
    車保險桿，但也是因為上訴人察覺可能會擦撞而下車察看，
    錄影機拍攝方向只能看出左右的尺度但無法確定車子前後縱
    深距離，原審法官如何確定被上訴人必然擦撞後才下車察看
    ？事實上因上訴人所開之雅歌車身後行李廂特別高，視線不
    良加上被上訴人貼緊中央分隔白線停車空隙有限，倒車入庫
    時上訴人為求慎重常下車查看實屬常事，一審據此認定必然
    擦撞乃邏輯上之謬誤，亦即違背法令。2.法官何以忽略被上
    訴人汽車另三處刮痕和上訴人汽車無對應刮痕之不合理現象
    ？事實上上訴人車身在該部位從上到下本有多處刮痕，原審
    認定必然擦撞乃違反論理及證據法則，亦即違背法令；即便
    以上訴人車高66.5到71公分之刮痕而論，不謹高度有異，形
    狀大小亦不同，對於三度空間不規則曲面之刮痕吻合性要認
    定本即甚困難，從事後照片更難看出證據有效性，一審法官
    不知以何處刮痕相似而認定必然擦撞乃犯邏輯上之謬誤，亦
    違背法令；被上訴人車上有極微量深綠色漆痕本原是對被上
    訴人證明曾遭上訴人擦撞的助力證據，但此一車漆極易買到
    塗上（上訴人即已購買一瓶附發票為證），此證據之有效性
    並無效力，原審判決確忽視上訴人應負之舉證責任。（二）
    被上訴人聲稱上訴人將車頭故意向前凸出白線刁難其停車，
    但上訴人以倒車方式停車並不方便，係被上訴人後來因上訴
    人阻攔其一車位欲停兩車，始挾怨報復，一來把車停中段令
    雙方車門無錯開，又故意把車輪右靠緊貼白線，上訴人因而
    必須倒車停入以把駕駛座方面向右方車位以便進出，至於車
    頭位移向前乃是因為閃避另一側之休旅車造成開關門的困難
    ，被上訴人之車跨出白線長達十年以上從未有糾紛。（三）
    被上訴人汽車擦痕極為輕微，保險桿內部是否受損值得懷疑
    ，一審時上訴人曾就此異議，應不得僅憑廠商零件報價單即
    認定受損情況。（四）因擦撞情況過於輕微，縱或有之上訴
    人自始未曾察覺，只要被上訴人提出絕對有效證據，上訴人
    自應全額賠償真正損失折舊後之應付金額，並非有意賴帳；
    但被上訴人在舉證有限之情形下堅持訴訟，最後原判決裁判
    費卻由上訴人負擔大多數，如此形同由上訴人負舉證之成本
    ，此部分實應由被上訴人負擔等情，並提出照片四張、油漆
    一瓶及統一發票一張為證。
四、經核上訴人前開上訴意旨及上訴狀內所載上訴理由之內容，
    俱係就第一審判決有關取捨證據、認定事實之職權行使而為
    指摘，並未具體說明第一審判決之認定有何不適用法規或適
    用法規不當之情形，並揭示該法規之條項或其內容及合於民
    事訴訟法第469條所列各款之事實，難認上訴人對該判決之
    如何違背法令已有具體指摘，與民事訴訟法第436條之25規
    定不符，其上訴已難認合法。再者原審判決如何認定本件爭
    執點所得之心證，屬原審取捨證據及認定事實之職權，縱原
    審判決之認定與上訴論旨所主張者不同，亦不得遽指為「判
    決違背法令」，依前開說明及判例意旨，其上訴為不合法，
    應予裁定駁回；併將本件訴訟費用計算如主文第三項所示。
五、據上論結，本件上訴為不合法，依民事訴訟法第436條之32
    第1項、第2項、第444條第1項、第95條、第78條、第436條
    之19第1項，裁定如主文。
中　　華　　民　　國　　96　　年　　10　　月　　12　　日
                  民事第一庭    審判長法　官　陳順珍
　 　   　　　　    　　　　　　　　　法　官　林南薰
                                      法　官　高敏俐
以上正本係照原本作成。
本裁定不得抗告。
中　　華　　民　　國　　96　　年　　10　　月　　12　　日
                                      書記官　周育瑜
